臺灣臺北地方法院民事判決　　　　　　　　　　　　九十三年度訴字第二六二五號
　　原　　　告　戊○○
　　訴訟代理人　邱錦添律師
　　複代理人　　周立仁律師
　　被　　　告　中央銀行
　　法定代理人　丙○○
　　訴訟代理人　乙○○
　　複代理人　　甲○○
　　　　　　　　丁○○
當事人間請求返還存款事件，本院於中華民國九十三年十一月二十二日言詞辯論終結
，判決如下：
    主  文
被告應給付原告新台幣玖拾柒萬貳仟陸佰柒拾元及自民國九十三年七月十八日起至
清償日止，按週年利率百分之五計算之利息。
原告其餘之訴駁回。
訴訟費用由被告負擔。
本判決第一項於原告以新台幣拾萬元供擔保後，得假執行。
原告其餘假執行之聲請駁回。
    事  實
甲、原告方面：
壹、聲明：
一、被告應給付原告新台幣（下同）九十七萬二千六百七十三元，及自起訴狀繕本送
    達翌日起至清償日止，按年息百分之五計算之利息。
二、願供擔保請准宣告假執行。
貳、陳述：原告之被繼承人羅枝海業於民國九十二年三月二十六日死亡，遺有被告銀
    行之行員儲蓄存款九十七萬二千六百七十三元（以下簡稱系爭存款）。原告與訴
    外人辛○○、壬○○、己○○及庚○○為羅枝海之共同繼承人，並於同年六月二
    十四日共同簽訂遺產分割協議書，協議羅枝海所遺留之系爭存款全部由原告繼承
    領取。原告曾委託律師發函催告被告返還系爭存款，惟遭被告所拒，原告始提起
    本件訴訟，並以起訴狀之送達為終止羅枝海與被告間消費寄託契約之意思表示。
參、證據：提出
    為證，並聲請訊問證人辛○○、壬○○、己○○及庚○○。
乙、被告方面：
壹、聲明：原告之訴及假執行聲請均駁回。
貳、陳述：
一、原告雖提出遺產分割協議書主張系爭存款全部由原告繼承，惟依原告所提出之遺
    產稅免稅證明書，羅枝海之繼承人共有證人辛○○、壬○○、己○○、庚○○及
    原告五人，且未有繼承人拋棄繼承，其中證人辛○○對於該遺產分割協議書之內
    容亦有爭執，另該遺產分割協議書之真偽不明，應由原告另行舉證證明，是原告
    是否為系爭存款之唯一合法繼承人而得單獨提起本件訴訟，尚有疑義。
二、羅枝海為被告附屬機關中央印製廠之退休人員，其於被告之存款本金，迄至九十
    二年三月十六日死亡時，為一百零五萬零九百元，依「中央銀行辦理行員儲蓄存
    款要點」第二點及行政院主計處核定之「中央銀行會計制度」第四百九十條規定
    ，應自其死亡當日將其存款轉入靜止戶並停止計息，惟因被告於同年十一月十三
    日始接獲中央印製廠有關羅枝海死亡之通知，則自九十二年三月二十六日起至十
    一月十三日止之利息共七萬八千二百二十七元，依規定須扣回，故實際上羅枝海
    之存款餘額應為九十七萬二千六百七十三元。
三、原告於起訴前，曾向被告函詢繼承人領款應備之相關文件，惟自被告函覆後，均
    未見原告或其他繼承人辦理領款手續，原告既未依通常程序向被告請領系爭存款
    ，而遽然提起訴訟，實無理由。
參、證據：提出中央銀行業務局函暨繼承存款所需文件、存款帳戶明細表為證。
    理  由
一、原告起訴主張：原告之被繼承人羅枝海業於民國九十二年三月二十六日死亡，遺
    有被告銀行之行員儲蓄存款九十七萬二千六百七十三元。原告與證人辛○○、壬○○、己○○及庚○○為羅枝海之共同繼承人，並於同年六月二十四日共同簽訂
    遺產分割協議書，協議羅枝海所遺留之系爭存款全部由原告繼承領取。原告曾委
    託律師發函催告被告返還系爭存款，惟遭被告所拒，爰以起訴狀之送達為終止羅
    枝海與被告間消費寄託契約之意思表示，請求被告返還存款九十七萬二千六百七
    十三元及自起訴狀繕本送達翌日起至清償日止之法定遲延利息；被告則以羅枝海
    之繼承人並未拋棄繼承，無從確認原告為系爭存款之為一合法繼承人，且原告應
    依通常程序向被告請領系爭存款，不應遽然起訴等語，資為抗辯。
二、原告主張其被繼承人羅枝海業於九十二年三月二十六日死亡，遺有被告行員儲蓄
    存款九十七萬二千六百七十三元，以及原告與訴外人辛○○、壬○○、己○○及
    庚○○為羅枝海之共同繼承人之事實，業據其提出
    、遺產稅免稅證明書等件為證，核屬相符，且為兩造所不爭執，自堪信為真實。
三、按寄託物為金錢時，推定其為消費寄託；消費寄託自受寄人受領該物時起，準用
    關於消費借貸之規定；消費借貸未定返還期限者，貸與人得定一個月以上之相當
    期限，催告返還，民法第六百零二條第一項、第六百零三條、第四百七十八條定
    有明文。查民法有關消費寄託與消費借貸契約之規定，均不以貸與人死亡為當然
    終止之事由，且一般於金融機構開設存款帳戶之消費寄託並非具有高度屬人性之
    契約類型，亦即寄託人為何人，對受寄人而言並非重要，通常亦不因存戶死亡而
    當然終止，然本件係中央銀行之行員活期儲蓄存款，依被告自承屬本件契約內容
    之中央銀行會計制度第四百九十條第六款規定「行員活期儲蓄存款之審核，應注
    意．．．員工離職或死亡，有無憑人事單位通知，即行辦理結清銷戶手續，並停
    止計息．．．」觀之，系爭存款契約與一般金融機構之活期存款不同，其契約之
    存續顯需以存戶具有被告銀行行員之身分為要件，一旦存戶死亡，存款契約即隨
    之終止。被繼承人羅枝海既已於九十二年三月二十六日死亡，系爭存款契約即於
    斯時終止。惟原告請求被告給付法定遲延利息，須以被告業已陷於給付遲延為要
    件，而系爭存款契約未定返還期限，揆諸前開法條規定，原告須定一個月以上期
    限催告，被告仍未履行，始負給付遲延之責。原告雖曾於九十二年十一月十日以
    律師函通知被告，惟該函主旨欄係稱代理原告請准將系爭存款全部交還原告領取
    ，說明欄則表示系爭存款業經遺產分割協議由原告繼承，被告應予返還，請被告
    指示領取系爭存款所需文件等語，此有律師函在卷可稽，核其內容僅係通知被告
    系爭存款係由原告單獨繼承，詢問領款手續而已，原告亦自承係因無法達到被告
    之要求才起訴等語（本院九十三年十一月二十二日言詞辯論筆錄），顯見原告於
    寄發前開律師函時，仍欲循被告之內部作業程序，檢具相關文件請領系爭存款，
    並無定期催告或請求被告立即返還存款之意，是以被告尚不因該律師函之通知而
    陷於給付遲延。惟原告已於起訴狀表示本件消費寄託契約業因被繼承人之死亡而
    終止，請求被告返還系爭存款，此有起訴狀在卷可參，原告雖未定期催告，然被
    告已於九十三年六月十七日收受起訴狀繕本，迄九十三年十一月二十二日本件言
    詞辯論終結日止，已逾一個月以上，迄未返還系爭存款，仍應自一個月期限屆滿
    之翌日即九十三年七月十八日起負遲延責任。被告雖辯稱伊無從確認原告是否為
    一合法繼承人云云，惟不能知孰為債權人而難為給付時，清償人得將其給付物為
    債權人提存之，民法第三百二十六條定有明文。被告既明知原告之被繼承人羅枝
    海已死亡，消費寄託契約業已終止，系爭存款應返還予其繼承人，僅不能確認孰
    為合法繼承人，被告原得依前開規定將系爭存款提存，以解免其給付遲延之責，
    被告既未辦理提存以致迄未清償，仍應依法負遲延之責，併此敘明。
四、綜上，原告依消費寄託關係請求被告給付九十七萬二千六百七十三元及自九十三
    年七月十八日起至清償日止，按年息百分之五計算之利息，為有理由，應予准許
    ；逾此部分之請求則屬無據，應予駁回。
五、原告陳明願供擔保，聲請宣告假執行，經核其勝訴部份，合於法律規定，爰酌定
    相當之擔保金額宣告之；其餘假執行之聲請，因該部份訴之駁回而失所依據，應
    予駁回。
六、兩造其餘主張及所提證據與本院上開論斷無涉或無違，不予贅述。
七、據上論結：原告之訴為一部有理由，一部無理由，並依民事訴訟法第七十九條、
    第三百九十條第二項，判決如主文。
中　　　華　　　民　　　國　　九十三　　年　　 十二 　　月　　　六　　　日
                                    民事第六庭  法  官    陳怡雯
正本係照原本作成
如對本判決上訴，須於判決送達後廿日內向本院提出上訴狀
中　　　華　　　民　　　國　　九十三　　年　　 十二 　　月　　　六　　　日
                                                書記官    謝梅琴
